臺灣臺中地方法院刑事判決　　　　　　　　　　　　九十三年度訴字第一九八號
　　公　訴　人　臺灣臺中地方法院檢察署檢察官
　　被　　　告　甲○○
右列被告因違反毒品危害防制條例案件，經檢察官提起公訴（九十三年度毒偵緝字第
八０號）及移
判程序審理，判決如左：
    主  文
甲○○連續施用第一級毒品，累犯，處有期徒刑壹年肆月；扣案之注射針筒柒支及塑
膠軟管壹條，均沒收。又連續施用第二級毒品，累犯，處有期徒刑拾月；扣案之玻璃
球貳個及吸管壹支，均沒收。應執行有期徒刑貳年，扣案之注射針筒柒支、塑膠軟管
壹條、玻璃球貳個及吸管壹支，均沒收。
    事  實
一、甲○○前於民國八十一年間因違反麻醉藥品管理條例案件，經臺灣高等法院判處
    有期徒刑三年，提起上訴後，最高法院駁回上訴確定；於八十四年間，復因違反
    同條例之罪，而經臺灣板橋地方法院判處有期徒刑六月，如易科罰金，以銀元三
    百元折算一日確定，入監接續執行後，於八十八年十一月十五日假釋出監，假釋
    期間付保護管束，至九十年六月二十七日縮刑期滿，以已執行論。甲○○竟不知
    警惕，於八十六、八十七年間，又因違反前開條例之罪，先後經依新修正之毒品
    危害防制條例規定，送觀察、勒戒後，均認無繼續施用毒品之傾向，而分別由臺
    灣板橋地方法院於八十七年十二月七日以八十七年度訴緝字第一二一號為免刑判
    決、由臺灣板橋地方法院檢察署檢察官於八十七年九月十四日以八十七年度偵字
    第一九九七九號為不起訴處分，均分別確定在案。詎甲○○仍無法戒絕毒癮，於
    前開觀察、勒戒執行完畢後五年內，再次基於施用第一級毒品海洛因及第二級毒
    品安非他命之概括犯意，自九十年六月十七日之前二、三個月某日起至九十三年
    四月一日二十一時許前某時止，在中和交流道、臺北市○○○路二０五號十一樓
    之七等處所，除九十二年三月五日至同年四月三十日因案羈押無法施用毒品外，
    其餘時日，每日均以將第一級毒品海洛因摻水放入針筒內注射施打之方式，連續
    施用第一級毒品海洛因多次；而每二至三日即以將第二級毒品安非他命放在吸食
    器燒烤吸食產生氣體之方式，連續施用第二級毒品安非他命多次。期間，於九十
    一年六月十七日凌晨一時三十分許，甲○○在臺北市○○區○○路與成都路口，
    因行跡可疑，經臺北市政府警察局萬華分局員警盤查後，當場查獲其所有並供施
    用第一級毒品海洛因所用之注射針筒二支，經採集其尿液送驗後，結果呈「安非
    他命類」及「嗎啡」項目均陽性之反應。繼之，於九十二年三月五日至同年四月
    三十日，甲○○雖因另涉犯竊盜罪嫌而遭羈押於臺灣臺北看守所，但並未戒斷毒
    癮，於九十二年四月三十日出所後之某日起，仍承前同一之概括犯意，以同前所
    述方式，連續施用第一級毒品海洛因及第二級毒品安非他命。之後，於九十二年
    十一月七日十五時三十分許，經臺北市政府警察局大同分局持臺灣士林地方法院
    核發之搜索票，至臺北市○○○路二０五號十一樓之七執行搜索，當場又查獲甲
    ○○，並扣得其所有並供施用第一級毒品海洛因所用之注射針筒五支、塑膠軟管
    一條及供施用第二級毒品安非他命所用之玻璃球二個、吸管一支，且採集其尿液
    送驗後，結果呈「嗎啡」、「安非他命」項目均陽性反應。嗣因臺灣臺中地方法
    院檢察署檢察官對甲○○發布通緝，甲○○於九十三年四月一日二十一時許，在
    桃園縣龜山鄉大崗村下湖五之三號三樓為警緝獲後，經依本院九十二年度毒聲字
    第一六四一號刑事裁定送觀察、勒戒，並由臺灣臺中看守所附設勒戒處所於同年
    月六日採集其尿液送驗，結果仍呈「安非他命類」及「鴉片類」均陽性反應，且
    經該勒戒處所評估結果，認甲○○有繼續施用毒品之傾向，始查悉全情。
二、案經臺北市政府警察局萬華分局移送臺灣臺北地方法院檢察署檢察官偵查，及臺
    北市政府警察局大同分局移送臺灣士林地方法院檢察署檢察官偵查，並先後呈請
    臺灣高等法院檢察署檢察長核轉臺灣臺中地方法院檢察署檢察官偵查起訴及移送
    併辦。
    理  由
一、右揭事實，業據被告甲○○於本院審理時為認罪之陳述，且就九十二年十一月七
    日經警查獲之過程，復經同時被查獲之彭玲玲、林立之、薛博元證述詳實，有各
    該筆錄可考。且查，被告於九十一年六月十七日為臺北市政府警察局萬華分局員
    警查獲後，所採集之尿液經送驗結果，呈「安非他命類」及「嗎啡」項目均陽性
    之反應；之後，於九十二年十一月七日十五時三十分許，經臺北市政府警察局大
    同分局員警查獲後，所採集之尿液經送驗結果，仍呈「嗎啡」、「安非他命」項
    目均陽性反應；嗣於九十三年四月一日為警緝獲，而於同年月六日由臺灣臺中看
    守所附設勒戒處所採集其尿液送驗，結果仍呈「安非他命類」及「鴉片類」均陽
    性反應，且經該勒戒處所評估結果，認甲○○有繼續施用毒品之傾向等情，有台
    灣尖端先進生技醫藥股份有限公司濫用藥物檢驗中心出具之濫用藥物檢驗報告、
    臺北市政府警察局保安警察大隊第三中隊查獲涉嫌違反毒品危害防制條例毒品初
    步鑑驗報告單、台北市立療養院煙毒尿液檢驗報告書、明生生物科技股份有限公
    司出具之濫用藥物檢體檢驗報告、臺灣臺中看守所九十三年四月十九日中所坤衛
    字第０九三一二００一八七號函附之濫用藥物尿液檢驗報告、該所九十三年四月
    二十六日中所坤衛字第０九三一二００一九五號函附之有無繼續施用毒品傾向評
    估標準紀錄表、有無繼續施用毒品傾向證明書等件在卷可憑。而按海洛因係嗎啡
    經化學合成之半人工合成品，藥性倍於嗎啡，其經吸食或施打進入人體，藉人體
    解毒系統之代謝作用而分解成藥（毒）性較低之嗎啡，故於吸食或施打海洛因之
    煙毒嫌犯尿液中，可檢驗出嗎啡煙毒反應。另一般吸食或施打煙毒（或麻醉藥品
    ）者，經人體代謝作用後，於八小時之內約有百分之八十量於尿液中排出，二十
    四小時後，續有約剩餘量之百分之九十再排出，七十二小時後仍有殘餘微量排出
    ，吸食或施打者個人體質不同，其排出時間亦會有差異，尤其成癮者（抗藥性強
    ）其於吸食一百二十小時內所採之尿液，配合較具公信力之儀器（如氣相質譜儀
    ）仍可能被檢測出，此曾經憲兵司令部八十年五月七日（八○）鑑檢字第一七四
    六號函釋在案。又按常人如未施用安非他命，其尿水中當無呈甲基安非他命陽性
    之反應，倘有施用者，約百分之七十於二十四小時內自尿中排出，約百分之九十
    於九十六小時自尿中排出，故推算施用時間距採尿時間最長可能不會超過四日，
    此經行政院衛生署藥物食品檢驗局八十一年二月八日（八一）藥檢壹字第００一
    一五六號函示甚明。參以目前施用毒品者以施用毒品海洛因最為常見，施用嗎啡
    者已甚少見，被告復自承係施用第一級毒品海洛因等語，有警詢及本院審理筆錄
    可考，足徵被告前開自白確有所據，而與事實相符，堪予採信。此外，尚有臺北
    市政府警察局保安警察大隊第三中隊扣押證明筆錄（收據）、照片、臺灣板橋地
    方法院檢察署檢察官八十七年度偵字第一九九七九號不起訴處分書、臺灣士林地
    方法院八十七年度訴緝字第一二一號刑事判決、臺灣士林地方法院搜索票、臺北
    市政府警察局大同分局搜索扣押筆錄、本院九十二年度毒聲字第一六四一號刑事
    裁定等件附卷可稽，及扣案之注射針筒共計七支、玻璃球二個、塑膠軟管一條、
    吸管一支足資佐憑。綜上，本件事證明確，被告右開犯行，洵堪認定。
二、按海洛因及安非他命分別係毒品危害防制條例第二條第二項第一款、第二款所定
    之第一級毒品及第二級毒品。是核被告所為，係犯毒品危害防制條例第十條第一
    項之施用第一級毒品罪及同條第二項之施用第二級毒品罪（查被告於行為期間，
    ，新修正之毒品危害防制條例雖於九十二年七月九日修正公布，並自九十三年一
    月九日施行，但因被告之行為持續至新法修正施行之後，依最高法院二十九年上
    字第三八六六號判例意旨，自應直接適用修正後之法律，而無新舊法比較之問題
    ）。又：
（一）被告持有第一級毒品海洛因及第二級毒品安非他命後，進而施用，其持有之低
      度行為應為施用之高度行為所吸收，不另論以持有第一級毒品罪及持有第二級
      毒品罪。
（二）被告先後多次施用第一級毒品海洛因及第二級毒品安非他命，各時間緊接，方
      法相同，分別觸犯構成要件相同之罪名，各顯係基於概括犯意為之，應分別依
      連續犯規定論以一罪，並各依法加重其刑。被告所犯上開二罪，犯意各別，行
      為不同，應分論併罰。
（三）被告前於八十一年間因違反麻醉藥品管理條例案件，經臺灣高等法院判處有期
      徒刑三年，提起上訴後，最高法院駁回上訴確定；於八十四年間，復因違反同
      條例之罪，而經臺灣板橋地方法院判處有期徒刑六月，如易科罰金，以銀元三
      百元折算一日確定，入監接續執行後，於八十八年十一月十五日假釋出監，假
      釋期間付保護管束，至九十年六月二十七日縮刑期滿，以已執行論等情，有臺
      灣臺中地方法院檢察署刑案資料查註紀錄表、臺灣高等法院被告全國前案紀錄
      表在卷可按，其受有期徒刑之執行完畢，五年以內再犯本件有期徒刑以上之罪
      ，為累犯，依法遞加重其刑。
（四）公訴人雖僅就被告於九十一年六月十六日二十三時許，施用第一級毒品海洛因
      及九十一年六月十七日回溯四日內之某時，施用第二級毒品安非他命各一次之
      犯行，提起公訴，然檢察官就犯罪事實一部起訴者，其效力及於全部，刑事訴
      訟法第二百六十七條有明定。查本件被告自九十年六月十七日之前二、三個月
      某日起至九十三年四月一日二十一時許前某時止，除九十二年三月五日至同年
      四月三十日因案羈押無法施用毒品外，其餘時日，每日均以將第一級毒品海洛
      因摻水放入針筒內注射施打之方式，施用第一級毒品海洛因；而每二至三日即
      以將第二級毒品安非他命放在吸食器燒烤吸食產生氣體之方式，施用第二級毒
      品安非他命，且與前揭論罪科刑之施用第一級毒品海洛因及第二級毒品安非他
      命各一次部分，有連續犯之關係，已如前述，本院自應就屬於裁判上一罪之其
      餘未經起訴部分之多次施用第一級毒品海洛因及第二級毒品安非他命犯行，一
      併加以裁判。
（五）爰審酌被告前已二次送觀察、勒戒療程，仍無法戒絕毒癮，再次違犯本件毒品
      危害防制條例第十條之罪，且期間曾二度為警查獲，猶無視於毒品對於自身健
      康之戕害及國家對於杜絕毒品犯罪之禁令，屢屢違犯；其雖僅在自行施用毒品
      ，犯罪動機尚屬單純，但施用期間長久；惟考之施用毒品係自戕行為，犯罪手
      段平和，被告亦未因此危害他人，所生損害非大，暨其於犯後能坦承犯行，態
      度良好等一切情狀，分別量處如主文所示之刑，並定其應執行之刑，以示懲儆
      。
（六）扣案之注射針筒七支、塑膠軟管一條，均係被告所有並供施用第一級毒品海洛
      因所用之物；另扣案之玻璃球二個、吸管一支，亦係被告所有，並供施用第二
      級毒品安非他命所用之物，業據被告供明在卷，爰依刑法第三十八條第一項第
      二款規定，宣告沒收之。
據上論斷，應依刑事訴訟法第二百七十三條之一第一項、第二百九十九條第一項前段
，毒品危害防制條例第十條第一項、第二項，刑法第十一條前段、第五十六條、第四
十七條、第三十八條第一項第二款、第五十一條第五款，判決如主文。
本案經檢察官張溢金到庭執行職務
中      華      民      國      九十三      年    九    月    二十三    日
                                臺灣臺中地方法院刑事第二庭
                                    法  官  莊  嘉  蕙
右正本證明與原本無異。
如不服本判決，應於送達後十日內向本院提出上訴狀（須附繕本），上訴於臺灣高等
法院臺中分院。
                                    書記官
中      華      民      國      九十三      年    九    月    二十三    日
附錄論罪科刑法條
毒品危害防制條例第十條
施用第一級毒品者，處六月以上五年以下有期徒刑。
施用第二級毒品者，處三年以下有期徒刑。
